【裁判字號】    98,豐簡上,13
【裁判日期】    980224
【裁判案由】    詐欺
【裁判全文】
臺灣臺中地方法院刑事判決            98年度豐簡上字第13號
上  訴  人  臺灣臺中地方法院檢察署檢察官
被      告  丙○○
                    （現於臺灣臺中監獄執行中）
上列上訴人因被告詐欺案件，不服本院豐原簡易庭97年度豐簡字
第831號中華民國97年11月25日第一審簡易判決（聲請簡易判決
處刑案號：97年度偵緝字第2360號），提起上訴及移送併辦（臺
灣臺中地方法院檢察署97年度偵字第28578、28579號、98年度偵
字第1號），本院合議庭認不得以簡易判決處刑，逕改依通常程
序為第一審判決如下：
    主    文
原判決撤銷。
丙○○幫助意圖為自己不法之所有，以詐術使人將本人之物交付
，累犯，處有期徒刑壹年。
    犯罪事實
一、丙○○曾因違反麻醉藥品管理條例、槍砲彈藥刀械管制條例
    、肅清煙毒條例等案件，經法院分別判處有期徒刑7月、8月
    、3年3月確定，嗣經減刑，定應執行有期徒刑2年，甫於民
    國96年7月16日執行完畢。丙○○仍不知悔改，可預見若提
    供金融機構帳戶供他人使用，可能遭利用於遂行財產上犯罪
    之目的，其因積欠債務，竟仍基於幫助詐欺取財之不確定故
    意，於97年4月23日，在臺中縣境內之國道3號高速公路大甲
    交流道附近，將其自己申辦之國泰世華商業銀行大甲分行00
    0000000000帳號帳戶、臺灣中小企業銀行豐原分行00000000
    000帳號帳戶、其不知情之女友乙○○（業經檢察官為不起
    訴處分）申辦之國泰世華商業銀行大甲分行000000000000帳
    號帳戶之存摺、印章、提款卡及密碼，同時交付予某不詳年
    籍、綽號「邱大哥」之成年男子所指派之詐欺集團成員，用
    以抵免積欠「邱大哥」約新臺幣（下同）2萬元之債務，而
    以此方式幫助詐欺集團詐取財物。嗣前揭詐欺集團成員即共
    同基於意圖為自己不法所有之犯意聯絡，為下列詐欺取財犯
    行：(1)於97年4月23日，撥打電話予己○○○，先詐稱：己○○○有投資一間永太公司，不法紅利已匯入此公司，己○○○因而涉有詐欺罪嫌云云；復詐稱：伊係臺北法院的檢察
    官，此案很棘手，己○○○應提供現金80萬元予法院以便控
    管，待案件結束後再行歸還云云。致己○○○陷於錯誤，而
    於同日在臺南縣鹽水鎮之鹽水國小大門前，將現金80萬元交
    付給上開詐欺集團派往取款之人員。嗣該詐欺集團成員再撥
    打電話予己○○○，詐稱：金額不足無法控管，需再匯款80
    萬元云云，使己○○○再度受騙，而於97年4月24日，依指
    示匯款80萬元至上開丙○○之臺灣中小企業銀行豐原分行帳
    戶內。(2)於97年4月24日，撥打電話予丁○○，詐稱：其第
    一銀行帳戶遭詐欺集團使用，已成為人頭帳戶云云，並傳真
    書面資料給丁○○，致使丁○○陷於錯誤，而於同日依指示
    匯款40萬元至上開丙○○之國泰世華商業銀行大甲分行帳戶
    內。(3)於97年4月25日，以電話聯絡甲○○，詐稱甲○○參
    加刮刮樂中獎，但應先匯款支付費用云云，致甲○○陷於錯
    誤，於同日依指示匯款50萬元至上開丙○○之國泰世華商業
    銀行大甲分行帳戶內。(4)於97年4月25日，假藉法院名義撥
    打電話予戊○○，並要求其匯款，致戊○○陷於錯誤，依指
    示匯款95萬元至上開乙○○之國泰世華商業銀行大甲分行帳
    戶內。嗣己○○○、丁○○、甲○○、戊○○發覺受騙而報
    警處理後，循線查獲上情。
二、案經臺中縣警察局大甲分局報請臺灣臺中地方法院檢察署檢
    察官偵查後聲請簡易判決處刑及移送併辦；另經臺南縣警察
    局新營分局報請臺灣臺南地方法院檢察署呈請臺灣高等法院
    檢察署核轉臺灣臺中地方法院檢察署檢察官偵查後移送併辦
    。
    理    由
一、上開犯罪事實，業經被告丙○○於偵審中坦白承認，並有證
    人即被告之女友乙○○之偵訊證詞、被害人己○○○、丁○○、甲○○、戊○○之警詢證詞，及丙○○之國泰世華商業
    銀行大甲分行000000000000帳號帳戶、臺灣中小企業銀行豐
    原分行00000000000帳號帳戶、乙○○之國泰世華商業銀行
    大甲分行000000000000帳號帳戶之開戶資料、交易往來明細
    表，己○○○提供之第一商業銀行匯款申請書回條及詐欺集
    團所交付之「台北地方法院地檢署監管科」公函，丁○○提
    供之郵政跨行匯款申請書及詐欺集團所傳真之「臺灣臺北地
    方法院檢察署強制性資產凍結執行書」，何啟雙提供之國泰
    世華商業銀行存款存根、戊○○提供之台北富邦銀行匯款委
    託書證明聯等文件在卷可資佐證。本案事證明確，被告犯行
    洵堪認定，應依法論科。
二、核被告所為，係犯刑法第30條第1項、第339條第1項之幫助
    詐欺取財罪。被告幫助他人實行犯罪行為，為幫助犯，應依
    刑法第30條第2項之規定減輕其刑。被告因同一時地一次交
    付多本帳戶資料以幫助他人詐欺取財，而造成4名被害人先
    後受害，係以一行為觸犯構成要件相同之數罪名，為同種想
    像競合犯，依刑法第55條之規定，應以一罪論處。檢察官移
    送併辦部分（即被告出賣自己銀行帳戶資料，幫助詐欺集團
    向被害人己○○○、丁○○、甲○○詐財部分），雖未經起
    訴，惟因與本件原聲請簡易判決處刑者具有想像競合犯之裁
    判上一罪關係，屬同一案件，亦為起訴之效力所及，本院自
    得併予審理。被告有犯罪事實欄所載前科，此有臺灣高等法
    院被告前案紀錄表在卷可按，其於受有期徒刑之執行完畢後
    ，5年以內故意再犯本件有期徒刑以上之罪，為累犯，應依
    刑法第47條第1項之規定加重其刑，並先加重後減輕其刑。
    原審判決僅就原聲請簡易判決處刑意旨即前開對被害人戊○○所犯部分論罪科刑，固非無見，惟未及斟酌對被害人己○○○、丁○○、甲○○所犯部分，檢察官因而提起上訴，為
    有理由；且因併予審理檢察官移送併辦部分之犯罪事實後，
    本院就被告本案犯行所認定之犯罪事實，顯然與檢察官原聲
    請簡易判決處刑意旨據以求處罪刑之事實不符，而有刑事訴
    訟法第451條之1第4項但書第2款前段規定之情形，依同法第
    452條規定，本件已不得以簡易判決處刑，故應撤銷原判決
    ，改依通常程序審理，並由本院逕為第一審判決。爰審酌被
    告素行不佳，貪圖個人私利，任意出賣多個金融帳戶資料供
    他人犯罪使用，所為嚴重擾亂金融交易秩序及阻礙國家偵查
    追緝詐欺犯罪，又本件被害人數不少及其等遭受財產損失之
    金額甚鉅等情形，與被告犯後坦承犯行之態度等一切情狀，
    量處如主文所示之刑，以示懲儆。
三、本件本院合議庭係依通常程序審理後，逕為第一審之判決，
    檢察官或被告如不服本判決，仍得於法定上訴期間內，向管
    轄之第二審法院提起上訴，附此敘明。
據上論斷，應依刑事訴訟法第455條之1第1項、第3項、第452條
、第451條之1第4項但書第2款前段、第369條第1項前段、第364
條、第299條第1項前段，刑法第30條、第339條第1項、第55條、
第47條第1項，刑法施行法第1條之1，判決如主文。
中    華    民    國    98    年    2    月    24    日
                  刑事第十二庭  審判長法  官  楊萬益
                                      法  官  廖慧如
                                      法  官  蔡建興
上為正本係照原本作成。
如不服本判決，應於收受送達後10日內向本院提出上訴書狀（應
敘述具體理由並附繕本）。
上訴書狀如未敘述理由，應於上訴期間屆滿後20日內補提理由書
於本院。
                                      書記官  黃英寬
中    華    民    國    98    年    2    月    24    日
附錄論罪科刑法條
中華民國刑法第339條第1項：
意圖為自己或第三人不法之所有，以詐術使人將本人或第三人之
物交付者，處5年以下有期徒刑、拘役或科或併科1千元以下罰金
。


司法院資訊處製作；財團法人民間司法改革基金會備份。
